【裁判字號】    98,訴,320
【裁判日期】    981110
【裁判案由】    殺人未遂等
【裁判全文】
臺灣宜蘭地方法院刑事判決               98年度訴字第320號
公  訴  人  臺灣宜蘭地方法院檢察署檢察官
被      告  甲○○
                    樓（
選任辯護人  黃豪志律師
上列被告因殺人未遂等案件，經檢察官提起公訴（98年度偵字第
2072、2240號），本院判決如下：
    主  文
甲○○於九十八年二月二十四日殺人未遂，累犯，處有期徒刑陸
年；又於九十八年五月十五日殺人未遂，累犯，處有期徒刑參年
。應執行有期徒刑捌年陸月，並應於刑之執行完畢或赦免後，令
入相當處所，施以監護參年。
    犯 罪 事 實
一、甲○○前因詐欺案件，經本院以97年度宜簡字第140號判決
    判處有期徒刑5月，減為有期徒刑2月15日確定，於民國97年
    12月16日易科罰金徒刑執行完畢。詎仍不知悛悔，因患有情
    感性精神分裂症，其受該病症之影響，判斷違法之能力，較
    一般常人顯然減退，其因與男友丙○○間感情問題，而為下
    述犯行：
 (一) 甲○○於98年2月24日上午6時30分許，在其男友丙○○所承
    租之宜蘭縣宜蘭市○○路○段40號202室內，因故與丙○○發
    生爭執，丙○○離開上揭居所後，甲○○得預見若於上開居
    所放火，將會引發火災，並極有可能導致燒燬同棟現供人使
    用之住宅及造成住宅內人員死亡之結果，惟因判斷能力降低
    ，為點火自焚，竟基於縱因此燒燬現供人使用住宅及造成人
    員死亡亦不違背其本意之犯意，於同日上午7時30分許，在
    該居所內，以不詳方式放火，造成火勢迅速延燒，致該居所
    天花板、隔間牆、木板床等受燒碳化、龜裂，木製衣櫥及置
    物櫃等則受燒碳化、龜裂、燒失，火勢並延燒至隔壁201室
    ，及樓上301、302、402等室，同時造成上開房間受燒碳化
    、煙燻積碳。當時在402室之丁○○被濃煙嗆醒後，從402室
    窗戶向外跳往2樓，惟仍因此受有呼吸道吸入性灼傷併呼吸
    衰竭、第9及第10節胸椎骨折、胸壁挫傷合併胸骨骨折、左
    側血胸之傷害。幸經宜蘭縣政府消防局宜蘭分隊據報前往滅
    火及救援，熄滅火勢並救出戊○○、丁○○、甲○○，該建
    物始未燒燬且無人死亡。
 (二) 甲○○與丙○○於前開火災發生後即搬回宜蘭縣宜蘭市○○○路448巷18弄11號3樓，與甲○○之母親乙○住處同住，甲○○因懷疑丙○○與其母親乙○有染，因判斷能力降低，為
    宣洩一己情緒，竟萌生殺人之犯意，於98年5月15日上午7時
    25分許，隨手拿取屋內之水果刀，刺向丙○○背部，甲○○
    見丙○○背部受傷血液流出，因而害怕始罷手而未遂，惟丙○○因此受有右背刺傷併肌肉出血及血腫之傷害。嗣經丙○○報警，為警到場查獲並扣得甲○○用以刺殺丙○○之水果
    刀1支。
二、案經宜蘭縣政府警察局宜蘭分局報告及丙○○訴由宜蘭縣政
    府警察局宜蘭分局報告臺灣宜蘭地方法院檢察署檢察官偵查
    起訴。
    理  由
一、按被告以外之人於審判外之陳述，雖不符刑事訴訟法第159
    條之1至第159條之4之規定，而經當事人於審判程序同意作
    為證據，法院審酌該言詞陳述或書面陳述作成時之情況，認
    為適當者，亦得為證據，刑事訴訟法第159條之5第1項定有
    明文。經查，下列所引被告甲○○以外之人於審判外之言詞
    及書面陳述，雖屬傳聞證據，但檢察官及被告於本院審判期
    日中，均同意此部分之證據有證據能力，且迄至言詞辯論終
    結前亦未撤回前開同意，本院審酌上開證據資料製作時之情
    況，尚無違法不當及證明力明顯過低之瑕疵，亦認為以之作
    為證據應屬適當，依前開刑事訴訟法第159條之5規定，認前
    揭證據資料均有證據能力。
二、訊據被告甲○○對於上揭事實自白不諱，且查；
 (一) 犯罪事實一(一)部分，被告之自白核與證人劉木琳、丙○○證
    述上開建築物使用情況：證人戊○○、黃素湄、丁○○證述
    發現火災情節；及證人即宜蘭縣政府消防局到場人員李忠潔
    、許焰塘證述現場勘查等情，悉屬相符，此外，並有宜蘭縣
    政府消防局火災原因調查鑑定書（含火災原因調查鑑定書摘
    要、火災現場勘查人員簽到表、火災現場勘查紀錄及原因研
    判、火災出動觀察紀錄、談話筆錄、內政部消防署火災證物
    鑑定報告書、火災現場平面圖及物品配置圖、火災現場照片
    ）、劉木琳與上開建物承租人之和解書、房屋租賃契約書、
    工程估價單、證人丁○○所提之國立陽明大學附設醫院診字
    第0980003902號診斷證明書在卷可稽，被告放火燒燬現供人
    使用住宅未遂及殺人未遂之犯罪事證明確，堪以認定。
 (二) 犯罪事實一(二)部分，被告之自白核與被害人丙○○及證人乙○之證述大致相符，又丙○○因本件致受有右背刺傷併肌肉
    出血及血腫傷害等情，並有國立陽明大學附設醫院診字第09
    80007886號診斷證明書、受傷照片附卷，及被告刺殺丙○○
    所使用之水果刀1支扣案可資佐證。再胸腔部位係人體心、
    肺等重要器官所在之處，如遭利器穿刺入，將有可能使心臟
    破裂、冠狀動脈斷裂或肺部撕裂導致血胸等足以致人於死之
    傷勢，為眾所週知之事實，被告於行為時雖處於受精神疾病
    影響，致其辨識行為違法之能力，較一般人顯著降低（理由
    詳如後述），惟對於此一般人皆知之常識，要無不知之理，
    被告於偵審中迭稱當時持水果刀刺殺丙○○背部，係欲置丙○○於死地等情，核與前揭事證相符，其具有殺人之犯意足
    資認定。
 (三) 綜上所述，足見被告自白與事實相符，本件事證明確，被告
    犯行洵堪認定，應予依法論科。
三、核被告犯罪事實一(一)所為，係犯刑法第173條第3項、第1項
    之放火燒燬現供人使用之住宅未遂罪、同法第271條第2項、
    第1項之殺人未遂罪；其1放火行為同時觸犯放火燒燬現供人
    使用住宅未遂罪，及2個殺人未遂罪（戊○○、丁○○），
    應依刑法第55條想像競合犯之規定，從較重之殺人未遂罪處
    斷，被告所犯前開之罪為未遂，爰依刑法第25條第2項之規
    定，按既遂犯之刑度減輕其刑。核被告犯罪事實一(二)所為，
    則係犯刑法第271條第2項、第1項之殺人未遂罪，爰依刑法
    第25條第2項之規定，按既遂犯之刑度減輕其刑。被告為犯
    罪事實一(一)、一(二)2罪間，犯意各別，行為互殊，應予分論
    併罰。又本件經送財團法人羅許基金會羅東博愛醫院鑑定結
    果，該鑑定機構綜合被告之生活史、病史及精神狀態檢查，
    認為被告於94年間已被診斷為精神分裂症，其整體智能表現
    僅達邊緣智能不足之水準，其性格中離群、低自尊、不安、
    疑心、衝動控制困難和情緒控制力差等行為表現，均符合情
    感性精神分裂症之診斷，被告持刀殺人雖有清楚之犯意，但
    乃是受到其未經治療與情色妄想內容之影響下遂行之行為，
    賴女犯案當時實有因其精神障礙致其辨識行為違法之能力顯
    著欠缺之情形，因此賴女應已達精神耗弱之程度等語，有該
    院精鑑定報告書在卷可按。本院審酌被告有情感性精神分裂
    症，其因精神障礙，致辨識行為違法，並依該辨識而控制行
    為之能力，顯然較常人減低，爰依刑法第19條第2項規定，
    就其所為上開犯罪，均減輕其刑。被告同時具有加重減輕事
    由，應先加後減，並遞減之。
四、爰審酌被告僅因男女感情糾紛，竟採取諸般激烈手段，以縱
    火之方式發洩情緒，終至造成公共危險，另持水果刀殺害被
    害人丙○○未遂，其行為手段殊無足取；兼衡犯罪時所受刺
    激、智識程度、行為時之精神狀況；暨被告犯罪後坦承犯罪
    ，就殺害丙○○未遂部分，經丙○○表明不欲追究等一切情
    狀，分別量處如主文所示之刑，並定應執行刑。又被告有上
    開精神障礙，足認其易受刺激，而不易控制其行為，被告並
    自承：伊常常歇斯底里，不吃藥的話不能控制自己等語（參
    本院卷第11至12頁），實有再犯及危害公共安全之虞，財團
    法人羅許基金會羅東博愛醫院精神鑑定報告書亦認被告於心
    裡鑑衡與會談中，顯示其殺人與自殺意圖仍然強烈，建議強
    制治療，有前開鑑定意見書可憑，為求被告能接受妥適之治
    療與監督保護，爰依刑法第87條第2項前段規定，併予宣告
    被告於刑之執行完畢或赦免後，令入相當處所，施以監護3
    年，以收個人治療及社會防衛之效。扣案水果刀1支，雖係
    被告用供殺害丙○○使用之物，然據被告陳稱該水果刀係房
    東留於其母乙○之居處，並非伊所有，卷內查無事證足證係
    被告所有之物，爰不另為沒收之諭知，併此敘明。
據上論結，應依刑事訴訟法第299條第1項，刑法173條第1項、第
3項、第271條第1項、第2項、第55條、第47條第1項、第25條第2
項、第19條第2項、第87條第2項、第3項、第51條第5款，判決如
主文。
本案經檢察官劉惟宗到庭執行職務
中    華    民    國    98    年    11    月    10    日
              刑事第四庭審判長法  官  林楨森
                              法  官  辜漢忠
                              法  官  鄧晴馨
上正本證明與原本無異。
如不服本判決，應於收受送達後10日內向本院提出上訴狀（應附
繕本）。其未敘述上訴理由，應於上訴期間屆滿後20日內補提理
由書狀於本院，上訴於臺灣高等法院。
                              書記官  林怡君
中    華    民    國    98    年    11    月    10    日
本案論罪科刑主要法條：
中華民國刑法第173條第1項、第3項
（放火或失火燒燬現住建築物及交通工具罪）
放火燒燬現供人使用之住宅或現有人所在之建築物、礦坑、火車
、電車或其他供水、陸、空公眾運輸之舟、車、航空機者，處無
期徒刑或 7 年以上有期徒刑。
第 1 項之未遂犯罰之。
中華民國刑法第271條第1項、第2項
（普通殺人罪）
殺人者，處死刑、無期徒刑或 10 年以上有期徒刑。
前項之未遂犯罰之。


司法院資訊處製作；財團法人民間司法改革基金會備份。
